【裁判字號】    94,上訴,3895
【裁判日期】    950222
【裁判案由】    貪污治罪條例
【裁判全文】
臺灣高等法院刑事判決                94年度上訴字第3895號
上  訴  人
即  被  告  甲○○
選任辯護人  趙元昊  律師
            許瑞榮  律師
上列上訴人因貪污治罪條例案件，不服臺灣桃園地方法院94年度
訴字第1042號，中華民國94年10月28日第一審判決（起訴案號：
臺灣桃園地方法院檢察署92年度偵字第12791號、93年度偵字第
2306號），提起上訴，本院判決如下：
    主  文
上訴駁回。
    事  實
一、尤湧信係臺灣臺北監獄（下稱臺北監獄）替代役男，為依據
    法令從事公務之人員，朱振嘉、甲○○、陳麒宇三人於民國
    九十二年一月至三月間均係臺北監獄受刑人，康寧秋為甲○
    ○之女友。尤湧信、朱振嘉二人基於對於違背職務之行為，
    期約及收受賄賂之概括犯意聯絡及行為分攤，由尤湧信利用
    其擔任受刑人警衛戒護職務之便，於民國九十二年一月底某
    日（九十二年一月二十九日前），在桃園縣龜山鄉臺北監獄
    內，指示朱振嘉與甲○○洽商，約定由甲○○每二月支付新
    台幣（下同）六千元予尤湧信，尤湧信即違背臺北監獄查禁
    受刑人使用行動電話之規定，出借其所有之行動電話供甲○
    ○一星期撥打使用一至二次後，甲○○遂與康寧秋基於對於
    依據法令從事公務之人員，關於違背職務之行為，交付賄賂
    之概括犯意聯絡，由甲○○指示康寧秋於九十二年一月二十
    九日，匯款六千元至尤湧信所有之中華郵政股份有限公司臺
    北光復郵局帳戶（局號：0000000號，帳號：000
    0000號）內，尤湧信即分別於九十二年二月十二日及同
    月二十日，將其所有之行動電話交由朱振嘉轉交予甲○○使
    用多次。
二、其後，與甲○○同為臺北監獄受刑人之陳麒宇，認為甲○○
    所付上述賄賂金額過高，遂於九十二年二月下旬某日，在臺
    北監獄內，與甲○○基於對於依據法令從事公務之人員，關
    於違背職務之行為，行求及交付賄賂之概括犯意聯絡，由陳
    麒宇建議甲○○另付費委請尤湧信自監獄外為之攜帶行動電
    話入監供其使用，經甲○○同意後，陳麒宇即出面與朱振嘉
    洽商，並由朱振嘉轉知尤湧信此事，尤湧信及朱振嘉遂承前
    相同之犯意聯絡及行為分擔，與陳麒宇、甲○○商定尤湧信
    為甲○○攜帶行動電話入監之代價為三萬元，甲○○同意後
    ，遂使用尤湧信提供之前開行動電話撥打予同具前開概括犯
    意聯絡及行為分擔之康寧秋，指示康寧秋購妥行動電話及配
    件後，先於九十二年二月二十一日匯款一萬元至上開尤湧信
    之帳戶內作為頭期款，再於九十二年三月初某日，在臺北縣
    萬華火車站內，將行動電話一支、電池三顆、充電器一只、
    行動電話易付卡四張、臺灣大哥大行動電話卡一張等物交予
    尤湧信，由尤湧信私自將前開物品攜帶入監，並透過朱振嘉
    轉交予甲○○使用。數日後，康寧秋又依甲○○指示，在上
    開火車站內，交付耳機一付及現金一萬元予尤湧信，同樣由
    尤湧信攜帶該耳機入監，透過朱振嘉轉交予甲○○，康寧秋
    復於九十二年三月十一日，依甲○○指示將尾款一萬元匯至
    上開尤湧信之帳戶內，而將前間賄賂款項交付完畢。嗣於九
    十二年四月二日上午某時許，臺北監獄人員在該監內名籍辦
    公室及周圍活動範圍區域實施安全檢查，經乙○○在該舍房
    臨時會議室所附蹲坐式廁所上方沖水器內，查獲行動電話一
    支、電池三顆、充電器一只、耳機一只等物，嗣經甲○○向
    乙○○坦承前開犯行後，而悉上情（尤湧信、朱振嘉所涉收
    受賄賂犯行及陳麒宇、康寧秋所涉交付賄賂犯行，由原審法
    院另行審結）。
三、案經法務部調查局桃園縣調查站移送及臺灣桃園地方法院檢
    察署檢察官偵查後起訴。甲○○於準備程序中為有罪之陳述
    ，經本院合議庭裁定由受命法官獨任行簡式審判程序。
    理  由
一、上開時地犯罪事實，業據被告甲○○於調查局訊問中、偵查
    、原審及本院審理中坦承不諱，核與同案被告陳麒宇、康寧
    秋二人於原審訊問中之供述及同案被告尤湧信、朱振嘉於調
    查局訊問中、偵查中及原審準備程序中之供述相符，並經證
    人即臺北監獄內名籍戒護科人員乙○○到庭證述其查獲扣案
    行動電話等物及被告甲○○向其坦承犯行之情節明確，且有
    被告康寧秋匯款予尤湧信之匯款收據三紙、中華郵政股份有
    限公司儲匯處九十二年五月二日儲字第０四九三號函所附同
    案被告尤湧信之郵局帳戶存提詳情表一份、統一發票二紙、
    法務部所屬監獄查禁物品項目表一紙、同案被告康寧秋之行
    動電話通聯紀錄及扣案物照片二幀附卷可稽，復有扣案行動
    電話一支、電池三只、充電器一只、耳機一付、黑色包裝袋
    一只及同案共犯尤湧信繳交之全部不法所得三萬六千元等物
    扣案可佐，由此足徵被告甲○○前揭任意性自白核與事實相
    符，應可採信。是本案事證明確，被告甲○○所涉犯行洵堪
    認定，應予依法論科。
二、按犯貪污治罪條例第十一條第一項至第三項之罪而自首者，
    免除其刑；在偵查或審判中自白者，減輕或免除其刑，同條
    第四項就此定有明文。次按自首以對於未發覺之罪投案而受
    裁判為要件，至其方式雖不限於自行投案，即託人代理自首
    或向非偵查機關請其轉送，亦無不可，但須有向該管司法機
    關自承犯罪而受裁判之事實，始生效力，若於犯罪後，僅向
    被害人或非有偵查犯罪職務之公務員陳述自己犯罪之事實，
    而無受裁判之表示，即與自首之條件不符。又刑法第六十二
    條之所謂發覺，係指有偵查犯罪職權之公務員已知悉犯罪事
    實與犯罪之人而言，而所謂知悉，固不以確知其為犯罪之人
    為必要，但必其犯罪事實，確實存在，且為該管公務員所確
    知，始屬相當。此有最高法院五十年度台上字第六五號判例
    意旨、同院七十五年度台上字第一六三四號判例意旨可資參
    照。經查：本案係證人乙○○在臺北監獄人員所實施安全檢
    查中查獲前開扣案行動電話等物後，始針對其所管理之人員
    進行個別談話，而於其對被告甲○○為個別談話時，經被告
    甲○○告以前述交付賄賂情節，並經被告甲○○提出自白書
    一份，且證人乙○○在對被告甲○○為個別談話前，並未懷
    疑被告甲○○涉及何案件，亦不知道手機來源及何人犯罪等
    情，固據證人乙○○於原審理中到庭陳述明確，惟證人乙○
    ○並非刑法第六十二條所指職司偵查犯罪職務之該管公務員
    ，是以被告甲○○縱有對證人乙○○陳述自己犯罪之事實，
    ，亦非屬刑法第六十二條所規定之自首行為；證人乙○○於
    本院審理中雖稱：被告當時有說移送法辦，願意接受法律制
    裁等情，但亦稱被告並無主動委託伊向有偵查權之公務員自
    首；又觀諸被告於臺灣臺北監獄所為自白書之內容，均為陳
    述其與同案被告陳麒宇、康寧秋二人共犯前述交付賄賂犯行
    之過程，並未敘及其欲託由臺灣臺北監獄人員代理自首或請
    臺灣臺北監獄轉送有偵查犯罪權限之該管機關之意，此有臺
    灣臺北監獄收容人自白書四份附卷可參（見臺灣桃園地方法
    院檢察署九十二年度偵字第一二七九一號卷宗第二十二至三
    十三頁、證人乙○○於本院九十四年十月十四日審理中提出
    之自白書）；至法務部調查局桃園縣調查站人員於九十二年
    四月十一日在臺北監獄內訊問被告甲○○時，被告甲○○雖
    亦自白前述犯行，惟因斯時被告甲○○所涉前開犯行，業據
    有偵查犯罪權限之公務人員發覺並進行偵查，是以，被告於
    該次調查局人員訊問中所為供述，性質上僅屬對犯罪事實之
    自白，仍與刑法第六十二條所規定之自首要件有間，故被告
    甲○○向臺北監獄人員坦承本案犯罪事實之行為，尚與自首
    要件未合，自無法據此以免除其刑。
三、查被告甲○○於九十二年一、二月間為臺北監獄之受刑人，
    不具依據法令從事公務之人員，亦非受公務機關委託承辦公
    務之人之身分，故核被告甲○○所為，係犯貪污治罪條例第
    十一條第三項、第一項之交付賄賂罪。被告甲○○期約賄賂
    之低度行為，應為其後交付賄賂之高度行為吸收，不另論罪
    。被告甲○○與同案被告陳麒宇、康寧秋二人間，就本案交
    付賄賂犯行，具有犯意聯絡及行為分擔，應依刑法第二十八
    條規定論以共同正犯。又被告甲○○所為前後二次交付賄賂
    犯行，時間緊接，方法相同，觸犯構成要件相同之罪名，顯
    係基於概括犯意為之，應依刑法第五十六條規定論以一罪，
    並加重其刑。查被告甲○○迭於偵審過程中均坦承其有指示
    同案被告康寧秋交付同案被告尤湧信所要求之賄款三萬六千
    元，業已自白其交付賄賂之犯行，業如前述，應依貪污治罪
    條例第十一條第四項後段規定，在偵查或審判中自首者，減
    輕其刑；再審酌本案被告甲○○所涉交付賄賂犯行，情節輕
    微，其交付之財物在五萬元以下，應依貪污治罪條例第十二
    條第二項規定，遞減輕其刑，並均先加後減之。
四、原審認被告罪證明確，適用貪污治罪條例第十一條第一項、
    第三項、第四項後段、第十二條第二項、第十七條，刑法第
    十一條前段、第二十八條、第五十六條、第三十七條第二項
    之規定，及審酌被告甲○○因身繫囹圄，欲私下使用行動電
    話對外與家人聯繫，而應允同案被告尤湧信、朱振嘉索賄之
    要求，並交付賄款三萬六千元予同案被告尤湧信之行為，所
    為非是，其手段固有不當，然其惡性尚非重大，且斟酌被告
    犯罪後業已坦承犯行，顯知悔悟之態度等一切情狀，量處有
    期徒刑六月，併宣告褫奪公權三年。復說明扣案行動電話一
    支、電池三只、充電器一只、耳機一付，均為被告甲○○自
    行購買而得之物，而扣案黑色包裝袋一只則為被告甲○○所
    有用以藏放前開行動電話、電池、充電器及耳機等物所使用
    之包裝物品，均非違禁物，審酌被告甲○○所犯交付賄賂罪
    係為換取公務員違背職務之行為，是以，前揭扣案物並非被
    告犯本案所得之物，復非供被告犯罪使用或預備使用之物，
    是以，前開扣案物即均無併予沒收之必要。被告上訴意旨，
    仍執陳詞，指摘原判決未依自首減輕，並免除其刑云云，核
    無理由，其上訴應予駁回。
據上論斷，應依刑事訴訟法第368條，判決如主文。
本案經檢察官郭啟東到庭執行職務。
中    華    民    國    95    年    2    月     22    日
                  刑事第十六庭  審判長法  官  葉騰瑞
                                      法  官  趙功恆
                                      法  官  莊明彰
以上正本證明與原本無異。
如不服本判決，應於收受送達後十日內向本院提出上訴書狀，其
未敘述上訴之理由者並得於提起上訴後十日內向本院補提理由書
（均須按他造當事人之人數附繕本）。
                                      書記官  周素秋
中    華    民    國    95    年    2     月    22    日
附錄：本案論罪科刑法條全文
貪污治罪條例第11條
對於第2條人員，關於違背職務之行為，行求、期約或交付賄賂
或其他不正利益者，處一年以上七年以下有期徒刑，得併科新臺
幣三百萬元以下罰金。
對於外國、大陸地區、香港或澳門之公務員，就跨區貿易、投資
或其他商業活動有關事項，為前項行為者，處五年以下有期徒刑
或科新臺幣一百萬元以下罰金。
不具第 2 條人員之身分而犯前二項之罪者，亦同。
犯前三項之罪而自首者，免除其刑；在偵查或審判中自白者，減
輕或免除其刑。
在中華民國領域外犯第 1 項、第 2 項之罪者，不問犯罪地之法
律有無處罰規定，均依本條例處罰。


司法院資訊處製作；財團法人民間司法改革基金會備份。
